【裁判字號】    97,消債更,1111
【裁判日期】    970925
【裁判案由】    更生事件
【裁判全文】
臺灣板橋地方法院民事裁定          97年度消債更字第1111號
聲  請  人  甲○○
代  理  人  蔚中傑律師
上列當事人因消費者債務清理事件聲請更生，本院裁定如下：
    主  文
聲請駁回。
聲請費用由聲請人負擔。
    理  由
一、按聲請更生或清算不合程式或不備其他要件者，法院應以裁
    定駁回之，但其情形可以補正者，法院應定期間先命補正，
    消費者債務清理條例（下稱本條例）第8 條定有明文。又債
    務人對於金融機構因消費借貸、自用住宅借款、信用卡或現
    金卡契約而負債務，在聲請更生或清算前，應提出債權人清
    冊，以書面向最大債權金融機構請求協商債務清償方案並表
    明共同協商之意旨，復為本條例第151條第1項所明定。而本
    條例第151條第1項所訂之前置協商程序，揆其立法意旨無非
    認債務人對於金融機構因前開原因所負欠債務，其法律關係
    較為單純明確，金融機構並已訂有債務協商機制，如能協商
    成立，債務人不需依本條例聲請更生或清算，可疏減法院負
    擔，有效分配司法資源，並使債務人得自主解決其債務，爰
    就此部分採行協商前置主義。再中華民國銀行公會為使協商
    前置程序順利並快速進行，擬定相關所需文件說明：包括(1)
    前置協商申請書、(2)身分證正反面影本、(3)申請人財產及收
    支狀況說明書、(4)近1 個月金融機構債權人清冊、(5)近2 年
    綜合所得資料清單及最近1 個月核發財產資料、(6)近3 個月
    薪資證明（如無證明請出具收入切結書）、(7)勞工保險投保
    資料表及明細（如無資料可免提供）。並於網路上公告、備
    妥相關申請表格供債務人下載。經核前開文書既屬達成協商
    所必要審核文件（包含為確認「確為債務人本人申請協商」
    及「可能履行之協商內容」等），且已較債務人向法院聲請
    更生或清算時所應提出及檢附文件簡便，故無提出之困難性
    ，並於協商不成立後可挪作聲請更生或清算應提出文件之一
    部；加以承前述，協商前置之立法意旨在疏減法院負擔，而
    責由最大債權銀行介入以求當事人間得自主解決債務，各當
    事人自兼負有最大的誠實協力義務，以形成協商成立，而債
    務人對其財產、所得、收支狀況，本屬知之最詳，且對之依
    法有誠實說明之義務（參照本條例第134 條、第146 條規定
    ），於適當範圍令債務人配合提出相關文件及說明，以便最
    大債權銀行依法律授權調取相關資料後，得以相互核實（詳
    本條例第151 條第2 項），應符衡平原則。即銀行公會所訂
    前述應檢附文件，雖較法律所規定之內容繁瑣，但有其必要
    ，並易促成協商方案形成。準此，倘最大債權銀行依前開規
    定通知債務人補正，債務人無正當理由，不予補正，故意延
    滯協商程序，自不得執此可歸責己之事由，以脫法方式逕援
    引同法第153 條前段規定主張最大債權銀行逾30日不開始協
    商，逕向法院聲請更生或清算，先此敘明。
二、本件聲請意旨略以：伊有不能清償債務之情事，目前債務總
    金額為新臺幣（下同）824,846 元，消費者債務清理條例施
    行後，其曾委託誠一國際法律事務所，檢附聲請人之債權人
    清冊，以書面向其最大債權金融機構大眾商業銀行股份有限
    公司（下稱大眾銀行）請求共同協商債務清償方案，惟自聲
    請人請求協商之翌日起逾30日，大眾銀行並未開始協商，依
    消費者債務清理條例第153 條規定應視為不成立，且其無擔
    保或無優先權之債務總額未逾1,200 萬元，復未經法院裁定
    開始清算程序或宣告破產，爰依消費者債務清理條例向鈞院
    聲請更生云云。
三、經查：
  (一)本件聲請人對於金融機構因有信用卡或現金卡等契約而負債
    務，且曾發函向其最大債權金融機構大眾銀行請求共同協商
    債務清償方案乙事，固據其提出之財團法人金融聯合徵信中
    心債權人清冊、誠一國際法律事務所函影本、中華郵政掛號
    郵件收件回執等件足憑。惟聲請人於表明共同協商債務清償
    方案後，因未檢附相關申請文件，業經大眾商銀於民國97年
    5 月7 日發函通知聲請人補正，並多次以聲請人所提供之電
    話聯絡聲請人，詎料聲請人並未再有任何回應，大眾銀行遂
    於97年5 月19日寄發前置協商退件通知函予聲請人，並告知
    備齊必要文件或排除不符合法定申請資格後，可再重新提出
    申請，此有大眾銀行97年8 月28日民事陳報狀暨前置協商補
    件通知函、通話紀錄表、前置協商退件通知函等影本各一件
    在卷可稽。按最大債權銀行通知債務人補正申請相關文件，
    係為促成協商方案形成而於適當範圍令債務人配合提出，有
    其必要性，詎債務人知悉通知補正之事實而無正當理由，竟
    不予補正，故意延滯協商程序，自不得執此可歸責己之事由
    ，而援引同法第153 條前段規定主張最大債權銀行逾30 日
    不開始協商，逕向法院聲請更生或清算。從而，本件協商之
    所以無法進行係因聲請人未補件所致，自難認最大債權金融
    機構有逾30日不開始協商之情形，是以本件債務人聲請更生
    ，既未遵循本條例第151 條第1 項規定先與全體金融機構債
    權人完成債務協商程序，即向本院提出更生聲請，又不符合
    消費者債務清理條例第153 條所稱「自債務人提出協商請求
    之翌日起逾30日不開始協商」之要件，且上開欠缺又屬無從
    補正，自應依同條例第8 條前段，駁回其更生之聲請。
中    華    民    國    97    年    9     月    25    日
              民事第二庭    法      官  張筱琪
上為正本係照原本作成
如不服本裁定，應於裁定送達後10日內，以書狀向本院提出抗告
，並繳納抗告費新臺幣1千元
中    華    民    國    97    年    9     月    25    日
                            書  記  官  楊璧華


司法院資訊處製作；財團法人民間司法改革基金會備份。
